臺灣新北地方法院民事裁定　　　110年度消債職聲免字第108號
聲　請　人
即 債務 人　郭庭均　
代　理　人　蔡宜芬律師（法律扶助）
債　權　人　台新國際商業銀行股份有限公司

法定代理人　尚瑞強　
債　權　人　合作金庫商業銀行股份有限公司

法定代理人　雷仲達　
債　權　人　華南商業銀行股份有限公司

法定代理人　張振芳　


債　權　人　元大商業銀行股份有限公司


法定代理人　翁健　　
代　理　人　黃勝豐　
債　權　人　永豐商業銀行股份有限公司

法定代理人　陳嘉賢　
代　理　人　呂亮毅　
債　權　人　中國信託商業銀行股份有限公司


法定代理人　利明献　


債　權　人　安泰商業銀行股份有限公司


法定代理人　丁予康　
代　理　人　羅漢璇　
上列聲請人因消費者債務清理事件，本院裁定如下：
    主      文
聲請人郭庭均應予免責。
    理      由
一、按「法院為終止或終結清算程序之裁定確定後，除別有規定
    外，應以裁定免除債務人之債務。」，消費者債務清理條例
    第132條固定有明文。惟按「法院裁定開始清算程序後，債
    務人有薪資、執行業務所得或其他固定收入，扣除自己及依
    法應受其扶養者所必要生活費用之數額後仍有餘額，而普通
    債權人之分配總額低於債務人聲請清算前二年間，可處分所
    得扣除自己及依法應受其扶養者所必要生活費用之數額者，
    法院應為不免責之裁定。」、「債務人有下列各款情形之一
    者，法院應為不免責之裁定：一、於七年內曾依破產法或本
    條例規定受免責。二、故意隱匿、毀損應屬清算財團之財產
    ，或為其他不利於債權人之處分，致債權人受有損害。三、
    捏造債務或承認不真實之債務。四、聲請清算前二年內，因
    消費奢侈商品或服務、賭博或其他投機行為，所負債務之總
    額逾聲請清算時無擔保及無優先權債務之半數，而生開始清
    算之原因。五、於清算聲請前一年內，已有清算之原因，而
    隱瞞其事實，使他人與之為交易致生損害。六、明知已有清
    算原因之事實，非基於本人之義務，而以特別利於債權人中
    之一人或數人為目的，提供擔保或消滅債務。七、隱匿、毀
    棄、偽造或變造帳簿或其他會計文件之全部或一部，致其財
    產之狀況不真確。八、故意於財產及收入狀況說明書為不實
    之記載，或有其他故意違反本條例所定義務之行為，致債權
    人受有損害，或重大延滯程序。」，消費者債務清理條例第
    133條前段、第134條前段亦定有明文。準此，法院為終止或
    終結清算程序之裁定確定後，原則上應以裁定免除債務人之
    債務，除非具有消費者債務清理條例第133條前段、第134條
    前段各款所定情形之一，法院始得為不免責之裁定。
二、聲請人於民國109年5月8日聲請清算，經本院裁定自109年9
    月18日下午4時起開始清算程序，命司法事務官進行本件清
    算程序，清算程序中債權人已申報無擔保及無優先權之債權
    總額增為新臺幣（下同）4,151,304元，業經本院於110年4
    月7日以109年度司執消債清字第124號裁定清算程序終結確
    定，債權人於上列清算程序中分配受償之金額共計185,013
    元。嗣經本院通知聲請人及各債權人就聲請人免責與否表示
    意見（並依消費者債務清理條例第136條第1項規定通知聲請
    人及各債權人於110年9月22日到庭訊問，使之均有到場陳述
    意見之機會），聲請人稱伊於清算程序提出185,013元，以
    代替保單變價處分之資金係向其母郭陳寶玉所借貸，伊先前
    還有打工機會，後來連打工機會都沒有，於110年1月起搬回
    去與父母同住，最大的開銷是吃和住等語（見本院卷第127
    頁），業經本院依職權調取本院109年度消債清字第102號、
    109年度司執消債清字第124號等卷宗查明屬實，則依上列規
    定，本院自應為聲請人可否免責之裁定，合先敘明。
三、經查：
  ㈠聲請人經本院於109年9月18日下午4時起開始清算程序，故
    應以聲請人於109年9月18日之後有無薪資、執行業務所得或
    其他固定收入判斷其有無消費者債務清理條例第133條前段
    之適用。本件聲請人自開始清算程序時即109年9月起迄今即
    110年9月止之收入為54,900元（109年9月之9,700元＋109年
    10月之13,050元＋109年11月之6,950元＋109年12月之17,20
    0元＋110年1月之2,000元＋110年2月之2,000元＋110年3月
    之2,000元＋110年4月之2,000元，見本院卷第71-72頁），
    又聲請人自開始清算程序即109年9月起迄今即110年9月止之
    必要生活費用共計181,868元【（自109年9月起至110年5月
    止142,524元〈15,836×9＝142,524〉）＋（自110年6月起
    至110年9月止39,344元〈扣除房屋租金後之必要生活費用
    9,836×4＝39,344〉），見109年度消債清字第102號裁定附
    表、本院卷第72頁】，以聲請人於開始清算程序後之收入54
    ,900元，扣除該段期間內自己之必要生活費用181,868元後
    ，已無任何餘額，故本件並無消費者債務清理條例第133條
    前段所定應不免責規定之適用。
  ㈡債權人台新國際商業銀行股份有限公司、中國信託商業銀行
    股份有限公司、元大商業銀行股份有限公司、華南商業銀行
    股份有限公司、永豐商業銀行股份有限公司、安泰商業銀行
    股份有限公司固分別於110年7月14日、110年7月15日、110
    年7月16日、110年7月16日、110年7月20日、110年7月20日
    具狀表示不同意免責，惟均未具體指摘聲請人有何消費者債
    務清理條例第134條前段其餘各款所定情形，此有台新國際
    商業銀行股份有限公司110年7月13日函、中國信託商業銀行
    股份有限公司民事陳報狀、元大商業銀行股份有限公司民事
    陳報狀、華南商業銀行股份有限公司消債事件陳報狀、永豐
    商業銀行股份有限公司民事陳報狀、安泰商業銀行股份有限
    公司民事陳報狀附卷可稽（見本院卷第41頁、第45頁、第51
    頁、第57頁、第65頁）。
  ㈢本院復查無「聲請人有消費者債務清理條例第134條前段其
    餘各款所定情形」。
四、綜上所述，聲請人經本院為終結清算程序之裁定確定後，既
    無消費者債務清理條例第133條前段、第134條前段各款所定
    之不應免責情形存在，本院自應以裁定免除其債務。爰裁定
    如主文。
中    華    民    國   110    年    10    月    18    日
                  民事第七庭    法  官  楊千儀
正本係照原本作成。
如對本裁定抗告，須於裁定送達後10日內向本院提出抗告狀，並
應繳納抗告裁判費新臺幣1,000元。
中    華    民    國   110    年    10    月    18    日
                                書記官  李育真